【裁判字號】    97,上訴,46
【裁判日期】    970603
【裁判案由】    毒品危害防制條例
【裁判全文】
臺灣高等法院臺南分院刑事判決          97年度上訴字第46號
上  訴  人
即  被  告  甲○○
                    現於臺灣雲林第二監獄另案執行中
選任辯護人  邱銘峰  律師（扶助律師）
上  訴  人
即  被  告  乙○○
                    現於臺灣台中女子戒治所戒治中
指定辯護人  本院公設辯護人  丙○○
上列上訴人因毒品危害防制條例案件，不服臺灣雲林地方法院96
年度訴字第589號中華民國96年12月5日第一審判決（起訴案號：
臺灣雲林地方法院檢察署96年度偵字第2472號），提起上訴，本
院判決如下：
    主  文
原判決關於被告甲○○、乙○○共同販賣第二級毒品予丁○○部
分及所定執行刑部分，均撤銷。
甲○○、乙○○，均無罪（販賣第二級毒品予丁○○部分）。
    理  由
一、公訴意旨另以：被告二人意圖營利，共同基於販賣第二級毒
    品安非他命之犯意，於九十六年四月十二日十八時許，在雲
    林縣西螺鎮中山國小，以新台幣（下同）五百元之價格，販
    賣安非他命與丁○○；於九十六年四月二十七日十五時許，
    在雲林縣西螺鎮西螺國中後方，以五百元之價格，販賣安非
    他命與丁○○。因認被告二人另涉犯毒品危害防制條例第四
    條第二項之販賣第二級毒品罪嫌。（原判決其他部分，經被
    告二人撤回上訴，業已確定）
二、按犯罪事實應依證據認定之，無證據不得認定犯罪事實，刑
    事訴訟法第一百五十四條第二項定有明文。又不能證明被告
    犯罪者，應諭知無罪之判決，刑事訴訟法第三百零一條第一
    項亦定有明文。復查刑事訴訟法第一百六十一條第一項規定
    ：檢察官就被告犯罪事實，應負舉證責任，並指出證明之方
    法。因此，檢察官對於起訴之犯罪事實，應負提出證據及說
    服之實質舉證責任。倘其所提出之證據，不足為被告有罪之
    積極證明，或其闡明之證明方法，無從說服法官以形成被告
    有罪之心證，基於無罪推定之原則，自應為被告無罪判決之
    諭知。是若審判時，檢察官未能提出適合於證明犯罪事實之
    積極證據，並闡明其證據方法與待證事實之關係；法院對於
    卷內訴訟資料，復已逐一剖析，參互審酌，仍無從獲得有罪
    之心證，自應為諭知無罪之判決（參照最高法院92年度台上
    字第192號判決要旨）。又刑事訴訟法上所謂認定犯罪事實
    之證據，係指足以認定被告確有犯罪行為之積極證據而言，
    該項證據自須適合於被告犯罪事實之認定，始得採為斷罪資
    料；而認定不利於被告之事實，須依積極證據，苟積極證據
    不足為不利於被告事實之認定時，即應為有利於被告之認定
    ，更不必有何有利之證據。且刑事訴訟上證明之資料，無論
    其為直接或間接證據，均須達於通常一般之人均不致有所懷
    疑，而得確信其為真實之程度，始得據為有罪之認定，若其
    關於被告是否犯罪之證明未能達此程度，而有合理懷疑之存
    在，致使無從形成有罪之確信，根據「罪證有疑，利於被告
    」之證據法則，即不得遽為不利被告之認定（參照最高法院
    29上字第3105號、30年上字第816號、76年台上字第4986號
    判例）。
三、本件公訴人認被告二人於九十六年四月十二日十八時許、同
    年月二十七日十五時許，販賣第二級毒品予丁○○二次之犯
    行，無非係以證人丁○○於偵訊之證詞、指認被告甲○○之
    資料一張（見他字卷二第57頁）、證人丁○○所有00000000
    00號行動電話與被告乙○○所使用之0000000000號行動電話
    於九十六年四月十二日六時二十三分、同年四月二十七日十
    五時十五分、二十分之通訊監察譯文等資為論據。訊之被告
    乙○○、甲○○二人堅決否認有販賣第二級毒品安非他命給
    證人丁○○，辯稱係販賣海洛因給丁○○施用等語。
四、經查：
（一）證人丁○○於警詢時證稱：我打電話給甲○○是要向她購
      買安非他命，我曾二次要以五百元向甲○○買毒品，但都
      沒有交易成功，她都以沒有毒品為由來對我說，所以交易
      沒有成功等語（見他字卷二第53─54頁）。證人丁○○於
      偵訊時證稱：之前有吸食安非他命，使用0000000000號電
      話，九十六年四月十二日晚間六時三十分二十三分通訊監
      察譯文，是打電話給「阿鳳」，那時跟她講要買五百元，
      但後來有一個女的來，那個女的就是（指認犯罪嫌疑人紀
      錄表）編號二之女子，有拿到安非他命。九十六年四月二
      十日晚間九時十分、九十六年四月二十二日下午一時十七
      分、九十六年四月二十三日中午十二時十三分、九十六年
      四月二十五日中午十二時二分，均有打電話要買毒品，但
      交易皆未成功，九十六年四月二十七日下午三時十五分通
      訊監察譯文，有打電話買毒品，那次她人有到，有買到安
      非他命等語（見他字卷二第59─61頁）。於原審審理時證
      稱：以前有施用安非他命，沒有施用海洛因，也沒有買過
      海洛因，朋友介紹表示被告二人有在施用（毒品），如有
      興趣可以打電話給他們，留下聯絡電話，才認識被告甲○○。被告乙○○以前就認識，住我家附近，我祖母與她（
      被告乙○○）母親也都認識，使用0000000000號電話，打
      電話與被告聯絡，卷附通聯紀錄應該是我（打）的，四月
      十二日至二十七日打了七通電話，當時打電話是要買安非
      他命，但都沒有買成，我都在那邊喝酒等，她都沒有到。
      我心情不好，就一直打電話。我知道販賣海洛因罪名比較
      重，不會因為這樣故意說買安非他命。九十六年度他字第
      一九三號卷一第五六頁，是我與對方通話內容，電話中說
      「一樣」是指安非他命等語（見原審卷第130─137頁背面
      ）。於本院審理時證稱：我有向乙○○拿過安非他命，拿
      過二、三次，但都沒有拿成等語（見本院審理筆錄第4─5
      頁）。
（二）被告乙○○所使用之門號0000000000號行動電話與證人丁○○使用之門號0000000000號行動電話之通訊監聽譯文附
      卷足憑（見96年他字第693號卷一第14 7頁），內容如下
      ：
    （Ａ：乙○○，Ｂ：丁○○）
    通話時間：96年04月12日下午06時23分20秒。
        Ｂ：快一點，一樣。
        Ａ：來中山國小。
        Ｂ：好啦。到了給你。
    通話時間：96年04月27日下午03時15分13秒。
        Ｂ：一樣啦，要在哪？
        Ａ：西螺國中後面。
        Ｂ：我馬上到喔。
        Ａ：好。
    通話時間：96年04月27日下午03時20分44秒。
        （Ａ：甲○○，Ｂ：丁○○）
        Ｂ：我到了。
        Ａ：好啦。
（三）依上開證人丁○○之證詞及上開通訊監聽譯文觀之，只可
      證明證人丁○○確有打電話給乙○○欲購買毒品之舉，但
      其並未言明要購買之毒品為「安非他命」或有其他與「安
      非他命」相關之暗語。證人丁○○僅在電話中與被告乙○○約定購買毒品之金額、時間及交易地點，其又稱並未交
      易，自無法證明被告二人是否確有交付毒品給丁○○，及
      被告二人究係販賣第一級毒品海洛因或是販賣第二級毒品
      安非他命給丁○○。
五、再查：
（一）丁○○於警詢證稱：「我最後一次施用毒品的時間是九十
      四年十月間，地點是在自宅施用，瓶內的尿液是我親自排
      放的等語（見他字卷二第54頁）。於原審證稱：我最後一
      次施用安非他命是在四、五年前，大約九十年，做筆錄當
      天警察有採尿，驗尿沒有毒品反應等語（見原審卷第132
      ─133頁）。於本院證稱：我安非他命觀察、勒戒是五、
      六年前的事情，這次我在警局有驗尿，但沒有驗到等語（
      見本院審理筆錄第5頁）。依上開丁○○之證詞，其僅供
      稱於九十四年十月間之前有施用毒品之行為，之後即未再
      施用。
（二）證人丁○○於之前均係施用第二級毒品，經法院裁定送觀
      察、勒戒及強制戒治，並經法院判處有期徒刑二月，於九
      十年四月十一日強制戒治出監後，即無再施用毒品之紀錄
      ，有丁○○之台灣高等法院全國前案簡列表在卷可按（見
      原審卷第113─116頁）。
（三）據上，證人丁○○既於警詢時確有經警員採尿送驗，而丁○○卻未有遭警局移送地檢署偵辦之情。可知證人丁○○
      於該次驗尿結果應無毒品陽性反應。而丁○○可能於九十
      四年十月間有施用第二級毒品安非他命之行為，亦僅有其
      片面供述，在無其他補強證據下，依檢察官所舉之證據，
      自無法證明證人丁○○有施用第一級毒品或第二級毒品之
      行為，更遑論其有向被告二人買第二級毒品安非他命。是
      證人丁○○所證並未交易完成，其未再有施用安非他命之
      行為等語，亦非無據。
六、綜上所述，可知檢察官所舉之證據，尚無法證明被告二人有
    販賣安非他命給證人丁○○之行為。又於本案檢察官對被告
    二人所查獲之相關證據，均係有關被告二人販賣第一級毒品
    海洛因之證據，有關被告二人販賣第二級毒品部分，除證人
    丁○○及另一證人莊文華（業經原審認證據不足）之供述及
    通訊監察譯文外，並無補強證據以證明被告二人確有販賣第
    二級毒品之犯行。另被告二人所涉之販賣一級毒品海洛因部
    分，被告二人均坦承不諱，而販賣第一級毒品之法定刑為死
    刑及無期徒刑，其刑度為遠重於販賣第二級毒品，被告二人
    若係販賣第二級毒品給證人丁○○，豈會稱其所販賣之毒品
    係第一級毒品海洛因？此亦與常情未合。此外，更查無其他
    積極證據足以證明被告二人涉犯公訴人所指此部分販賣第二
    級毒品安非他命犯行，則就此部分即屬不能證明被告二人犯
    罪，依首開說明，應認被告二人此部分之罪嫌不足。
七、原審未予詳查，於此部分遽對被告論以毒品危害防制條例第
    四條第二項之販賣第二級毒品罪二次，各判處有期徒刑三年
    八月，尚有未洽。被告上訴意旨指摘原判決此部分不當，為
    有理由，自應由本院將此部分撤銷，改判無罪，以昭公允。
    又此部分既經本院撤銷改判無罪，原審就被告所處有期徒刑
    部分所定之應執行刑部分，亦因而失所附麗，自應一併予以
    撤銷。
據上論結，應依刑事訴訟法第三百六十九條第一項前段、第三百
六十四條、第三百零一條第一項，判決如主文。
本案經檢察官蘇南桓到庭執行職務。
中    華    民    國    97    年     6    月    3     日
                  刑事第二庭    審判長法  官  葉居正
                                      法  官  洪碧雀
                                      法  官  吳勇輝
以上正本證明與原本無異。
檢察官如不服本判決應於收受本判決後十日內向本院提出上訴書
，其未敘述上訴理由者並得於提起上訴後十日內向本院補提理由
書。
                                      書記官  李良倩
中    華    民    國    97    年     6    月    3     日


司法院資訊處製作；財團法人民間司法改革基金會備份。
